臺灣高雄地方法院民事判決　　　　　　　100年度訴字第222號
原　　　告　財團法人天帝教
法定代理人　童明勝
訴訟代理人　孟昭安律師
被　　　告　周淦泉
上列當事人間請求遷讓房屋事件，本院於民國100 年8 月18日言
詞辯論終結，判決如下：
    主      文
被告應將坐落高雄市○○區○○段一三八一建號，即門牌號碼為
高雄市○○區○○路八十號一至四樓之建物全部遷讓返還予原告
。
訴訟費用由被告負擔。
    事實及理由
一、原告主張：坐落高雄市○○區○○段183 地號土地上，1381
    建號即門牌號碼為高雄市○○區○○路80號1 至4 層樓之建
    物（下稱系爭房屋）為伊所有，並充作伊高雄市掌院之信徒
    宿舍。詎被告擅自占有系爭房屋全棟居住，甚至於民國96年
    4 月2 日將戶籍遷入上開地址，拒不搬遷，為此爰依民法第
    767 條規定請求被告返還系爭房屋等語。並聲明：被告應將
    系爭房屋遷讓交還原告。
二、被告則以：伊確實占用系爭房屋1 至4 層樓居住使用，並曾
    更換門鎖，係因系爭房屋之所有權人本為「禁建肇因三人小
    組」，卻違法登記為原告所有；應該是宗教用途之教院，原
    告之所有權狀卻登記為住商用途。況伊是經過高雄市左營區
    戶政事務所允許遷入戶籍後入住系爭房屋，有合法居住權利
    等語，資為抗辯。並聲明：請求駁回原告之訴。
三、按所有人對於無權占有或侵奪其所有物者，得請求返還之，
    民法第767 條定有明文。次按，當事人主張有利於己之事實
    者，就其事實有舉證之責任。民事訴訟法第277 條前段亦有
    明文。又以無權占有為原因，請求返還所有物之訴，被告對
    原告就其物有所有權存在之事實無爭執，而僅以非無權占有
    為抗辯者，原告於被告無權占有之事實，無舉證責任。被告
    應就其取得占有，係有正當權源之事實證明之。如不能證明
    ，則應認原告之請求為有理由（最高法院72年度台上字第15
    52號判決意旨參照）；以無權占有為原因，請求返還土地者
    ，占有人對土地所有權存在之事實無爭執，而僅以非無權占
    有為抗辯者，土地所有權人對其土地被無權占有之事實無舉
    證責任，占有人自應就其取得占有係有正當權源之事實證明
    之（最高法院85年度台上字第1120號判決意旨參照）。
四、經查，原告主張系爭房屋為其所有，且遭被告占用之事實，
    業據其提出系爭房屋及坐落土地之所有權狀暨登記謄本、被
    告戶籍謄本及系爭房屋現況照片6 紙等資料附卷為憑（見本
    院卷第6 至9 頁、第16至19頁），核屬相符，堪信為真實。
    被告固不否認占用系爭房屋1 至4 樓，且逕行更換系爭房屋
    之門鎖，然否認原告為所有權人，並辯稱：伊有權占用系爭
    房屋云云。惟被告並未舉證證明原告非真正所有權人，其所
    有權登記為不實，或被告係基於何權利關係有權占用系爭房
    屋；被告固將戶籍遷入系爭地址，然經本院依職權函詢高雄
    市左營區戶政事務所結果，被告係以實際居住於系爭房屋為
    由，向戶政機關申請遷入戶籍，有高雄市左營區戶政事務所
    100 年6 月16日高市左戶字第1000003102號函暨遷入戶籍登
    記申請書、辦理戶籍遷徙申請實地查證申請書、報告書戶籍
    謄本等件在卷可稽（見本院卷第87至93頁）。是被告雖經戶
    政機關同意遷入戶籍，然亦不足據此認定有占用系爭房屋之
    合法權源，是尚難認其抗辯為真。
五、從而，原告依民法第767 條所有物返還請求權之法律規定，
    訴請被告自系爭房屋遷讓，返還予原告，於法洵屬有據，應
    予以准許。又本件事證已臻明確，兩造其餘陳述及攻擊防禦
    方法經本院斟酌後認均不影響本判決之結果，爰不再逐一詳
    予論述，附此敘明。
六、據上論結：本件原告之訴為有理由，爰依民事訴訟法第78條
    ，判決如主文
中    華    民    國    100   年    8     月    25    日
                  民事第一庭  審判長法  官  謝肅珍
                                    法  官  譚德周
                                    法  官  林岳葳
以上正本係照原本作成。
如對本判決上訴，須於判決送達後20日內向本院提出上訴狀。如
委任律師提起上訴者，應一併繳納上訴審裁判費。
中    華    民    國    100   年    8     月    25    日
                                    書記官  黃獻立